【裁判字號】    97,裁,3100
【裁判日期】    970612
【裁判案由】    農地重劃
【裁判全文】
最  高  行  政  法  院  裁  定
                                      97年度裁字第3100號
上  訴  人  彰化縣政府
代  表  人  甲○○
被 上訴 人  乙○○
            丙○○
上列當事人間農地重劃事件，上訴人對於中華民國95年7月6日臺
中高等行政法院95年度訴字第170號判決，提起上訴，本院裁定
如下：
    主  文
上訴駁回。
上訴審訴訟費用由上訴人負擔。
    理  由
一、按對於高等行政法院判決之上訴，非以其違背法令為理由，
    不得為之，行政訴訟法第242條定有明文。依同法第243條第
    1項規定，判決不適用法規或適用不當者，為違背法令；而
    判決有同條第2項所列各款情形之一者，為當然違背法令。
    是當事人對於高等行政法院判決上訴，如依行政訴訟法第24
    3條第1項規定，以高等行政法院判決有不適用法規或適用不
    當為理由時，其上訴狀或理由書應有具體之指摘，並揭示該
    法規之條項或其內容；若係成文法以外之法則，應揭示該法
    則之旨趣。如以行政訴訟法第243條第2項所列各款情形為理
    由時，其上訴狀或理由書，應揭示合於該條項各款之事實。
    上訴狀或理由書如未依此項方法表明，或其所表明者與上開
    法條規定不合時，即難認為已對高等行政法院判決之違背法
    令有具體之指摘，其上訴自難認為合法。
二、本件上訴人對於高等行政法院判決上訴，主張：(一)農地重劃
    條例第21條、農地重劃條例施行細則第30條規定重新查定重
    劃區區地價，應就土地位置、地勢、交通、水利、
    土壤及使用情況，並參酌最近1年內之土地收益價格、買賣
    實例，以及當期公告現值等資料，分別估定之。上訴人就本
    件重劃前鹿港鎮○○○段119地號土地，由同段118-4地號及
    119地號土地合併而成，其中118-4地號土地合併當期公告現
    值平均每平方公尺新臺幣（下同）1,500元，119地號土地當
    期公告現值平均每平方公尺2,049元，上訴人因合併後所屬
    地價區段之土地位置、地勢、交通、水利、編定使用種類，
    與鄰近土地均無顯著差異，且最近1年內並無買賣實例，並
    參酌查價單位彰化縣鹿港地政事務所依據地價調查估計規則
    製作之「買賣實例調查估價表」、「地價區段勘查表」、「
    區段地價估價報告表」有關資料編製之土地現值表及地價改
    算通知書，乃查定119地號土地所屬地價區段之地價為每平
    方公尺2,049元，提經本區重劃協進會第9次會議第41案決議
    （公告現值高於查定地價者，以該土地85年之土地公告現值
    為重劃查定地價）通過，作為土地分配及地價差額補償之依
    據，其地價之核定並無不合。惟被上訴人尚有同段94-6、94
    -9地號土地未達最小分配面積，其查定之地價為每平方公尺
    2,000元，為被上訴人土地分配損失最小，乃查定119地號土
    地每平方公尺2,000元為其單位地價辨理土地分配，分配結
    果無應繳領之地價差額補償。被上訴人因辦理土地合併為同
    段119地號土地，縱因南北39路貫穿該地號土地而分屬東、
    西兩坵塊，亦不得以一宗土地分別查定該二坵塊之地價，成
    為一宗土地兩個地價之情況。(二)被上訴人重劃前耕地總面積
    0.4711公頃，依其主張，則重劃後可分配面積為0.5443公頃
    ，分配之結果除免予負擔農水路用地及工程費用外，尚較重
    劃前面積增加0.0732公頃，殊不合理。按農地重劃條例第21
    條，於辦理重劃時重新查定之單位區段地價，其土地之分配
    ，應按各宗土地原來面積，扣除農水路用地負擔及工程費用
    之土地後，折算應分配之總地價，再按新分配區區地
    價折算面積，分配予原土地所有權人，所稱單位區段地價之
    折算，其重劃前查定之地價應與分配時查定之地價一致，乃
    為合理之土地分配，並無違法。(三)本案按重劃前後分配位置
    對照地籍圖觀之，係照原有位次分配，倘按被上訴人建議辦
    理查定地價，將衍生重劃後於原有位置所分配之地價較重劃
    前地價為低，而應領取差額地價補償費304萬4,320元之不合
    理現象，況且重劃前鹿港鎮○○○段119地號土地之形狀不
    規則，部分位於毗鄰同段118-5地號土地東側並未臨路，經
    重劃後所分配為面臨道路之完整坵塊，重劃後地價不應較重
    劃前為低，原審法院對被上訴人查定地價之判決為違法云云
    ，雖以該判決違背法令為由，惟核其上訴理由，係就原審取
    捨證據、認定事實之職權行使，指摘其為不當，並未具體表
    明原判決有何合於不適用法規、適用法規不當、或行政訴訟
    法第243條第2項所列各款之情形，難認對該判決之如何違背
    法令巳有具體之指摘。依首開規定及說明，應認其上訴為不
    合法。
三、據上論結，本件上訴為不合法。依行政訴訟法第249條第1項
    前段、第104條、民事訴訟法第95條、第78條，裁定如主文
    。
中    華    民    國    97    年    6     月    12    日
                    最高行政法院第六庭
                        審判長法官  吳  明  鴻
                              法官  黃  本  仁
                              法官  林  茂  權
                              法官  侯  東  昇
                              法官  林  樹  埔
以  上  正  本  證  明  與  原  本  無  異
中    華    民    國    97    年    6     月    12    日
                              書記官  郭  育  玎


司法院資訊處製作；財團法人民間司法改革基金會備份。
